【裁判字號】    98,交聲,1888
【裁判日期】    980729
【裁判案由】    聲明異議
【裁判全文】
臺灣高雄地方法院交通事件裁定        98年度交聲字第1888號
原處分機關  高雄市政府交通局
異  議  人
即受處分人  甲○○
上列異議人即受處分人因違反道路交通管理處罰條例案件，對於
高雄市政府交通局98年6月11日所為之處分（高市交裁字第裁32
-BB0000000號），聲明異議，本院裁定如下：
    主  文
原處分撤銷。
甲○○汽車駕駛人，駕駛汽車不遵守道路交通標線之指示，處罰
鍰新臺幣壹仟捌佰元。
    理  由
一、原處分意旨略以：本件異議人即受處分人甲○○（下稱異議
    人）於民國97年8 月21日下午1 時36分許，騎乘其所有車牌
    號碼XV8-885 號重型機車，行經高雄市○○路與水管路口時
    ，明知前方交岔路口燈光號誌管制為紅燈，仍闖越紅燈，經
    高雄市政府警察局交通警察大隊拍照後逕行舉發，嗣異議人
    逾越應到案期限60日以上，經原處分機關於98年3 月11日依
    道路交通管理處罰條例第53條第1 項規定，裁處罰鍰新臺幣
    （下同）4,500元等。
二、異議意旨略以：異議人行駛至高楠路、水管路口時，並無穿
    越路口之意圖，僅係紅燈剎車不及而越線，並非闖越紅燈等
    語。
三、按汽車駕駛人駕駛汽車，應遵守道路交通標誌、標線、號誌
    之指示；本規則所用汽車一詞，係指在道路上不依軌道或電
    力架線而以原動機行駛之車輛（包括機器腳踏車），道路交
    通安全規則第90條前段、第2 條第1 項第1 分別定有明文。
    次按道路交通標誌標線號誌設置規則第206 條第5 款第1 目
    規定「圓形紅燈」之行車管制號誌係表示禁止車輛通行，並
    不得超越停止線或進入路口；又劃設於道路上，設於已設有
    「停車再開」標誌或設有號誌之交岔路口，鐵路平交道或行
    人穿越道之前方及左彎待轉區之前端，寬30至40公分之白色
    實線，為停止線，用以指示行駛車輛停止之界限，車輛停止
    時，其前懸部分不得伸越該線，道路交通標誌標線號誌設置
    規則第170 條第1 項、第2 項亦著有明文；再按汽車駕駛人
    駕駛汽車，不遵守道路交通標誌、標線、號誌之指示，而本
    章各條無處罰之規定者，處900 元以上1800元以下罰鍰，道
    路交通管理處罰條例第60條第2 項第3 款亦有明文。
四、經查：異議人於上開時、地騎乘上開機車一情，有採證照片
    2 張附卷可稽，並為異議人所不爭執，此部分事實堪可認定
    。依交通部82年4 月22日交路字第009811號函釋：「... (二)
    有繪設路口範圍者：車輛無視於紅燈警示，有穿越路口之意
    圖，而車身已伸入路口範圍亦視同闖紅燈；若僅伸越停止線
    而未達路口範圍者，則視為不遵守標線指示。.... ； (四)目
    前交岔路口已繪設網狀黃線區者暫以該範圍視作路口... 」
    等語，足認車輛之車身是否已伸入路口範圍，雖為其闖越紅
    燈之審視標準之一，惟仍須審酌行為人主觀上是否有穿越路
    口之意圖，若其主觀上並無穿越路口之意圖，則尚難以闖紅
    燈之罰則相繩。本件異議人在違規地點紅燈亮起3 秒3 時通
    過停止線，紅燈啟亮4 秒3 時，其車身完全超越停止線，惟
    尚未到達行人穿越道上乙情，有上開採證照片附卷可稽，是
    依上開照片顯示，僅堪認異議人之車身已伸越停止線，惟尚
    未達該交岔路口範圍，自難謂異議人主觀上有闖越紅燈穿越
    路口之意圖，參諸上開函釋，本件僅能認定異議人有不遵守
    標線指示之違規事實，尚難遽認其有闖越紅燈之違規行為。
五、綜上所述，依卷內證據所示，僅堪認異議人僅有紅燈越線停
    車之違規事實，尚不得以闖紅燈之違規行為相繩，是原處分
    機關認異議人有駕車行經有燈光號誌管制之交岔路口闖紅燈
    之行為，並逾越應到案期限60日以上，而依道路交通管理處
    罰條例第53條第1 項規定，處罰鍰4,500 元，尚有未洽。是
    本件異議人之異議為有理由，本院自應撤銷原處分，另依道
    路交通管理處罰條例第60條第2 項第3 款、違反道路交通管
    理事件統一裁罰基準及處理細則之規定，就異議人不遵守標
    線指示，且逾越應到案期限60日以上之違規行為，裁處如主
    文第2 項所示之罰鍰，以資適法。
六、據上論斷，應依道路交通案件處理辦法第20條，裁定如主文
    。
中    華    民    國    98    年    7     月    29    日
                    交通法庭    法  官  莊珮君
以上正本證明與原本無異。
如不服本裁定應於送達後5日內向本院提出抗告狀。
中    華    民    國    98    年    7     月    29    日
                                書記官  秦富潔


司法院資訊處製作；財團法人民間司法改革基金會備份。
